臺灣高雄地方法院民事判決
110年度訴字第1020號
原      告  林敦三  
            董林南旎
共      同
訴訟代理人  李明益律師
被      告  中正公園大廈管理委員會

法定代理人  林金興  
訴訟代理人  蔡鴻杰律師
            李亭萱律師
            吳幸怡律師
上列當事人間請求返還停車位等事件，本院於民國111年6月9日
言詞辯論終結，判決如下：
    主      文
原告之訴及假執行之聲請均駁回。
訴訟費用由原告負擔。
    事實及理由
一、原告主張：訴外人宏佳建設股份有限公司（下稱宏佳公司）
    於民國70年間在坐落高雄市○○區○○○段○○段0000地號土地（
    下稱系爭土地）上興建中正公園大廈（下稱系爭大樓），並
    於70年11月10日建築完成，又系爭大樓之全體區分所有權人
    與起造之建商就地下一樓空間規劃為停車空間，並供取得車
    位之特定人使用，達成分管之合意，而成立分管契約。宏佳
    公司負責人即訴外人郭威宏之胞姐即訴外人許郭寶珠於71年
    間向宏佳公司購買同段12243建號即門牌號碼高雄市○○區○○○
    路00號12樓之1房地（下稱系爭房地），含系爭土地上同小
    段12216建號地下層如附圖A、B部分所示停車位（下稱系爭
    停車位），因此其共同使用部分之應有部分，較諸未購買停
    車位者多出1萬分之34。原告林敦三於71年間先向許郭寶珠
    借用系爭停車位作為倉庫使用，並要求暫時不要標示停車位
    編號，嗣伊等共同購得系爭房地，並取得系爭停車位，但被
    告卻藉故占用系爭停車位，將系爭停車位如附圖所示A部分
    私自改做倉庫使用（下稱系爭倉庫），並自行於如附圖所示
    C部分劃設長達6.73公尺之標線（下稱系爭標線），於系爭
    停車位前方設置編號B1停車位，以每月新臺幣（下同）3,00
    0元出租予他人。則被告占有使用系爭停車位，並無合法正
    當權源，為無權占用，且系爭標線妨礙伊等進出系爭停車位
    ，伊自得本於所有權及分管契約之法律關係，請求被告將系
    爭倉庫拆除，將系爭停車位返還予伊，並塗銷系爭標線。其
    次，被告無權占用系爭停車位出租，乃無法律上之原因受有
    每月至少3,000元之相當於租金利益，且伊因此受損，伊應
    得請求被告給付自105年6月1日起至110年5月31日止之不當
    得利合計18萬元，並自110年6月1日起至返還系爭停車位之
    日止，按月給付3,000元，為此爰依民法第767條、第176條
    及分管契約之約定提起本訴等語。並聲明：㈠被告應將系爭
    標線予以塗銷。㈡被告應將系爭倉庫予以拆除。㈢被告應將系
    爭停車位返還予原告。㈣被告應給付原告18萬元，及自110年
    6月1日起至返還系爭停車位之日止按月給付原告3,000元。㈤
    願供擔保，請准宣告假執行。
二、被告則以：伊否認許郭寶珠向宏佳公司購買系爭房地時，取
    得系爭停車位，原告應提出分管契約為證，系爭停車位位於
    樓梯下方，為公用地下儲水槽之開口，為清洗公用地下儲水
    槽所必須使用之處，依規定不能做為停車位使用，且系爭倉
    庫長久以來作為系爭大樓公共電信設備放置使用空間，並非
    停車位。又郭威宏前寄送予伊當時主任委員之存證信函所附
    地下室平面圖，系爭停車位所在位置並未劃設停車位，郭威
    宏於本院高雄簡易庭98年度雄簡字第2993號民事事件（下稱
    系爭2993號事件）中，所提出書狀記載之系爭大樓地下室停
    車位數量未含括系爭停車位，同時並表明系爭大樓公共空間
    是由全體共有人共有，車位由郭威宏與地主共有、分管，車
    位以外其他公共空間則歸全體住戶共有，而原告於該案件中
    自陳系爭大樓地下停車位都是向郭威宏購買，購買產權之後
    再辦理移轉登記，因此宏佳公司於系爭大樓興建完成時，並
    未規劃系爭停車位，系爭房地於第一次登記時，共同使用部
    分之登記與停車位無關。其次，宏佳公司於78年5月20日書
    立同意書將屬於該公司之系爭大樓地下室，除已讓售之10個
    停車位以外之使用空間，交由伊管理出租作為汽、機車停放
    使用，因系爭大樓停車空間不足，為便宜使用，伊始在90年
    間劃設系爭標線將系爭停車位於系爭倉庫空間外，連接至樓
    梯角落之空間，作為停車位使用，提供予每年公開抽籤中籤
    之區分所有權人有償停車至今，原告擔任系爭大樓主任委員
    期間亦曾公告出租編號B1停車位，若該部分為原告所有之停
    車位，其怎麼可能於擔任主任委員期間不主張權利，於將近
    30年後始突然提出本件訴訟主張，足證原告主張並非屬實等
    語，資為抗辯。並聲明：㈠原告之訴駁回。㈡如受不利判決，
    願供擔保請准宣告免為假執行。
三、兩造不爭執事項：
　㈠宏佳公司於70年間在系爭土地上興建系爭大樓，於70年11月1
    0日建築完成。
　㈡郭威宏前為宏佳公司之負責人。
　㈢系爭房地為原告所共有。
四、得心證之理由　　
　　原告固主張許郭寶珠向宏佳公司購買系爭房地時，包含系爭
    停車位之使用收益權限，因此其共同使用部分之應有部分，
    較諸未購買停車位者多出1萬分之34，是伊等已因取得系爭
    房地所有權而取得系爭停車位云云。惟查：
　㈠宏佳公司於70年間在系爭土地上興建系爭大樓，於70年11月1
    0日建築完成一節，為兩造所不爭執，又觀諸原告前於本院9
    9年度簡上字第434號民事事件（下稱系爭434號事件）所提
    出之「中正公園大廈預定房屋買賣契約書」，該契約書封面
    印有宏佳公司名稱，內頁則是載明房屋及土地委託購買預定
    契約書（見系爭434號事件卷㈠第257至261頁），由訴外人劉
    純清向訴外人葉崇堅購買坐落系爭土地上大樓5樓房間編號A
    ，該契約書第㈤條約定：「本大樓地下室另有獨立產權，但
    裝設於地下室之機電設備及其基地，為本大樓全體所有權人
    所共有，但於防空時，應開放為公共避難場所」等語。又證
    人葉崇堅於系爭2993號事件審理中證稱其與建設公司合建系
    爭大樓，並就地下室使用上進行劃分，伊使用地下室門左側
    停車位，而建設公司則使用門右側空間，其分得之左側畫了
    2格停車位，其有請建設公司製作2張使用權證明書，其另向
    建設公司購買1個停車位，建設公司有交給其1張使用權的證
    明書，當時購買停車位要在使用權證明書上蓋章，並沒有說
    要辦理持分移轉登記，因為當時持分都在建設公司手上，另
    其自系爭大樓建造完成就一直居住在該處等語（見系爭2993
    號卷第107至109頁），而證人葉崇堅原為系爭大樓坐落土地
    之地主，其提供土地與宏佳公司合建系爭大樓，並自系爭大
    樓建造完成即居住該處，其對於系爭大樓地下室停車位之情
    況應知悉甚詳，其上開證述內容應可採信。則證人葉崇堅為
    與宏佳公司合建系爭大樓之地主，前述買賣契約書載明其為
    出賣人，封面上又印有宏佳公司名稱，應足認該買賣契約書
    為建商當時使用於購買系爭大樓之各承購戶之制式合約書，
    而由該契約書第㈤條之約定內容，並衡情系爭大樓地下室既
    登記為共有，有建物登記第二類謄本附卷可查（見訴字卷第
    107至111頁），宏佳公司透過買賣契約書所要與系爭大樓承
    購戶約定之「產權」，應是在於地下室使用管理權限非屬於
    各承購戶，是宏佳公司乃透過買賣契約書之約定，與各承購
    戶就共有之地下室訂有分管契約。又據證人葉崇堅上開證述
    內容，宏佳公司於取得地下室管理使用權限後，先與地主葉
    崇堅以地下室之門為界，各自管理使用，再將取得地下室使
    用權限範圍一一規劃停車位出售予他人，且出售及嗣後移轉
    之憑證乃為使用權證明書，尚非系爭大樓共有部分權利範圍
    之移轉登記。再者，證人郭威宏於本院98年度訴字第2039號
    民事事件審理中證稱系爭大樓有向其購買停車位者，都是97
    年11月18日同時辦理持分萬分之36之登記等語（見系爭434
    號事件原審卷第104至105頁），並參諸證人郭威宏於系爭29
    93號事件所提出之土地/建築改良物所有權買賣移轉契約書
    立約日期均為97年10月3日（見系爭2993號事件卷第133至14
    1頁），可知由宏佳公司處取得系爭大樓停車位使用權人，
    獲取較諸他區分所有權人為多之共有部分權利範圍，應是在
    系爭大樓建造完成且出售多年以後，益徵非地主而自宏佳公
    司購得系爭大樓停車位使用權者，並非在系爭大樓區分所有
    權第一次登記時，即會取得較諸他人為多之共有部分權利範
    圍，是尚無從以許郭寶珠向宏佳公司購買系爭房地時，其共
    同使用部分之應有部分，較諸未購買停車位者多出1萬分之3
    4，即認系爭房地附有系爭停車位之管理使用權限。
　㈡原告自承宏佳公司前未於系爭停車位標示編號，且亦未就該
    停車位核發車位使用權利證明書等情（見訴字卷第183頁）
    ，則衡以如前所述，宏佳公司將取得地下室使用權限範圍一
    一規劃停車位出售予他人時，其出售及嗣後移轉之憑證乃為
    使用權證明書，且依合建契約取得地下室停車位之葉崇堅亦
    請宏佳公司就此製作2張使用權證明，足見當時建商、地主
    是以使用證明書為地下停車位權利表彰，若宏佳公司確實將
    系爭停車位出售予系爭房地之原始承購戶，縱該承購戶為公
    司負責人之至親，亦無不予製作使用權利證明書予其，以表
    彰其權利之理由，益徵系爭房地之原始承購戶並未取得系爭
    停車位之管理使用權利，原告無從因取得系爭房地所有權，
    而自原始承購戶取得系爭停車位之管理使用權利。
　㈢證人郭威宏固於本院審理中證述其因為原告詢問為何其土地
    權狀裡面比他人多，其乃跟原告解釋，因此出具110年4月1
    日證明書予原告等語（見訴字卷第217頁），而該證明書（
    下稱系爭證明書，見審訴字卷第31頁）則記載郭威宏擔任過
    宏佳公司之負責人，系爭大樓建造完成後，許郭寶珠向宏佳
    公司購買系爭房地，含系爭停車位，因此共有部分之應有部
    分較諸未購買者多1萬分之34等語。然郭威宏前於97年11月2
    7日寄送存證信函予被告當時主任委員即訴外人趙江蓉時，
    記載「…開始啟用時，葉賴二位地主曾有商議地下室停車位
    產權必須由本人公司製發供大樓管委會成立時交由使用，當
    時即依此作業從民國70年起20幾年來均照此規劃之14個車位
    使用至今，並無變動（附車主車位圖如附件）」等語，且所
    附地下室平面圖並無系爭停車位，有郵局存證信函用紙及地
    下室平面圖在卷可查（見審訴字卷第103至106頁），且其於
    系爭2993號事件中所陳報之民事補充理由狀亦載明：「系爭
    大樓於興建完成時，地主即與原告商議，就地下室部分空間
    規劃為停車位，除編號A1、A2停車位屬地主所有外，餘12個
    停車位（編號A3、A5、B2、B3、B5、C1、C2、C3、D1、D2、
    D3、D5）悉歸原告所有，並由地主、原告各自登記為所有權
    人並得各自使用、收益及處分，原告自有權就上開屬於原告
    之停車空間予以劃定並出售」等（見系爭2993號事件卷第12
    7頁），並衡情郭威宏前以存證信函、書狀向他人主張權利
    、表明系爭大樓地下室停車位權利情況時，應會謹慎為之，
    其卻二次一致未將系爭停車位計入，且未標明該車位編號，
    應可認原無系爭停車位存在，而其嗣另出具予原告之證明書
    及於本院所為之證述內容，既與上開內容相左，即難採信，
    而非可據此認定原告確實取得系爭停車位之管理使用權能。
　㈣原告雖另提出郭威宏所出具之「78.5.20同意書內容已讓售之
    十個車位確認書」，以證明其確實就系爭停車位具有管理使
    用權能，惟該確認書（見訴字卷第51頁）雖記載：「依據本
    公司與葉崇堅及賴丁財二位原地主合建協議，地下室空間使
    用產權歸屬，以地下室車道進入線分割成二邊，左邊空間使
    用產權歸屬原地主葉崇堅，即為現有A1、A2二個車位空間，
    右邊空間使用產權歸屬於本公司，即為現有A3二個車位加上
    B1、B2、B3、B5、C1、C2、C3及D5十個車位空間」等語，然
    證人郭威宏卻無從明確證述其是因何故而出具該確認書，且
    該確認書內容又與郭威宏前述於97、98年間之存證信函、民
    事補充理由狀記載不合，顯非可信，應無從據此為有利於原
    告之認定。
　㈤綜上所述，系爭房地原始承購戶並未取得系爭停車位之管理
    使用權限，原告亦無從因取得系爭房地所有權，而自原始承
    購戶取得系爭停車位之管理使用權限，其等即不得本於所有
    權及分管契約請求被告塗銷系爭標線、拆除系爭倉庫，並返
    還系爭停車位，且亦不因被告占用系爭停車位而受有損害，
    而不得就被告自105年6月1日起占用系爭停車位，請求返還
    相當於租金之不當得利。
五、從而，原告民法第767條、第176條及分管契約之約定，請求
    被告塗銷系爭標線、拆除系爭倉庫，且將系爭停車位返還，
    暨給付18萬元及自110年6月1日起至返還系爭停車位之日止
    按月給付3,000元，為無理由，應予駁回。又原告之訴既經
    駁回，其假執行之聲請即失所附麗，應併予駁回。
六、本件事證已臻明確，兩造其餘之攻擊防禦方法核與判決結果
    不生影響，毋庸一一論列，併此敘明。
七、據上論結，本件原告之訴為無理由。依民事訴訟法第78條、
    第85條第1項前段，判決如主文。
中　　華　　民　　國　　111 　年　　6 　　月　　23　　日
                  民事第二庭  法　官　楊淑儀
以上正本係照原本作成。
如對本判決上訴，須於判決送達後20日內向本院提出上訴狀。如
委任律師提起上訴者，應一併繳納上訴審裁判費。
中　　華　　民　　國　　111 　年　　6 　　月　　23　　日
                              書記官　詹立瑜